【裁判字號】    92,交上易,455
【裁判日期】    921217
【裁判案由】    過失傷害
【裁判全文】
臺灣高等法院刑事判決                          九十二年度交上易字第四五五號
    上  訴  人
    即  被  告  乙○○
右上訴人因過失傷害案件，不服臺灣臺北地方法院九十二年度交易字第九六號，中華
民國九十二年八月二十五日第一審判決（起訴案號：臺灣臺北地方法院檢察署九十一
年度偵字第八五九號），提起上訴，本院判決如左：
    主  文
上訴駁回。
    事  實
一、乙○○曾於民國八十八年間，因酒後駕車之公共危險案件，經臺灣士林地方法院
    內湖簡易庭於八十八年十二月四日以八十八年湖簡字第七七一號判決判處拘役五
    十八日，如易科罰金以三百元（銀元）折算一日，並於八十九年五月五日繳清罰
    金執行完畢，雖未構成累犯，仍不知自我警惕。其係址設台北市○○路○段一號
    臺北市榮民計程車中心之司機，平日以駕駛營業用小客車載運客人為業，為從事
    駕駛業務之人，於九十年九月七日十四時三十分許，駕駛車牌號碼六Ｂ—０六五
    號營業用小客車，沿臺北市○○街由西向東方向行駛，途經該路段十號前之路邊
    停車格時，因見右側路旁有客人招手攔車，欲減速停靠載客之際，乙○○本應注
    意不得併排臨時停車，又臨時停車時，應依車輛順行方向緊靠道路右側，右側前
    後輪胎外側距離緣石或路面邊緣不得逾六十公分；而依當時情況天候晴、有日間
    自然光、路面乾燥、無缺陷、無障礙物且視距良好，並無不能注意之情事，詎乙
    ○○竟疏未注意，因見路旁停車格停滿車輛，另有一部汽車併排停於其車前方，
    無法靠邊停車載客，乃跨駛於對向車道超越該併排停車後，再貿然向右駛靠，並
    斜停於路邊停車格旁之車道上，併排準備停車載客時，適有甲○○騎乘車牌號碼
    ＤＦＬ—００九號輕型機車沿同路同向自後行駛而至，見狀閃避不及致其所騎乘
    機車前車頭撞擊乙○○計程車之右後車輪，甲○○因而人車倒地，受有左手第五
    指近端指骨粉碎性骨折、胸部、四肢多處挫傷併瘀青等傷害。
二、乙○○於肇事後，主動撥打電話報警，並於臺北市政府警察局中山分局交通分隊
    警員吳崑芳前往甲○○就醫之財團法人馬偕紀念醫院處理時，不逃避接受裁判而
    當場向警員承認其為肇事人。
三、案經乙○○自首及甲○○訴由臺北市政府警察局中山分局報請臺灣臺北地方法院
    檢察署檢察官偵查起訴。
    理  由
一、訊據上訴人即被告乙○○對有於右揭時、地駕車與告訴人甲○○所騎乘之機車發
    生追撞事故，甲○○因而受有左手第五指近端指骨粉碎性骨折、胸部、四肢多處
    挫傷併瘀青等事實供承無誤，亦不否認其有過失，惟辯稱：伊因前面有一併排車
    ，乃繞過該車停靠路邊載客，伊車沒辦法停靠道路邊，且與併排車間並無任何空
    隙可讓一輛機車經過，告訴人硬擠進來始發生車禍，告訴人之過失應在前；警察
    繪製現場圖，未將該併排車劃進去，原審亦未加以審酌云云。
二、經查：
  (一)被告係台北市榮民計程車中心之司機，於右揭時、地駕駛前開車牌號碼之營業用
    小客車，行經肇事地點之停車格旁停車載客時，其所駕車輛之右後輪與沿同向行
    駛由告訴人所騎乘機車之左前車頭發生擦撞，告訴人因而受有如事實欄第一項所
    載之傷害等事實：(1)業據被告於警局詢問、檢察官偵查、原審及本院審理時均坦
    承行經肇事地點時欲停靠路邊載客致與告訴人發生擦撞等情不諱。(2)告訴人迭於
    警局詢問、檢察官偵查、原審及本院審理時指訴在卷可稽。(3)復有臺北市政府警
    察局中山分局交通分隊所製作記載本件車禍發生情形之道路交通事故調查報告表
    、道路交通事故談話紀錄表、道路交通事故補充資料表、交通事故分析研判表、
    自首調查表、車損及現場照片二幀等件（以上均為影本）附卷可稽（見原審卷第
    二六至三三頁）。(4)告訴人因本件車禍受有如前揭事實欄所載之傷害，業據其提
    出財團法人馬偕紀念醫院之甲種及乙種診斷證明書各一紙在卷足憑（見九十一年
    度偵字卷第八一一九號第八至九頁）。
  (二)按汽車不得併排臨時停車；又臨時停車時，應依車輛順行方向緊靠道路右側，其
    右側前後輪胎外側距離緣石或路面邊緣不得逾六十公分，道路交通安全規則第一
    百十一條第一項第五款、第二項分別定有明文。(1)被告於九十年九月七日交通事
    故談話記錄表略以：「我駕車於上述時間沿農安街西往東方向行駛至肇事地，因
    前方餐廳有人走出攔車，所以我就將車向右靠準備停車載客，突然有部ＤＦＬ—
    ００九輕機車，由我車右後方直駛而來，前車頭與我車右後輪發生擦撞而肇事」
    ；於檢察官偵訊時自承：「我有打方向燈，我插過去，前面有客人，我已停住，
    她就撞過來」等語，與告訴人於同日交通事故談話記錄表中指稱：「我駕車於上
    述時間沿農安街西往東方向行駛至肇事地，（當時我車是要往前直行）因前方有
    部併排停車，所以我就將車向左偏移往前行駛，突然我左前方有部六Ｂ—０六五
    營小客向右靠欲停車載客，右後車尾與我車前車頭發生擦撞而肇事。」等語（見
    同上偵字卷第五至七頁、第十一至十二頁、第二二頁背面至二三頁），(2)並參酌
    卷附交通事故補充資料表、現場及車損照片所示，被告所駕駛車輛右後車輪破裂
    、右後車身刮痕，告訴人騎乘機車前車頭撞痕及左側車身刮地痕之車損情形，(3)
    再依道路交通事故調查報告表之現場圖所示，被告所駕駛車輛最終停止位置，略
    為斜停於農安街十號前路邊停車格旁之車道上，其右側前輪胎外側距離路邊停車
    格之邊緣雖為０點六公尺，但右側後輪胎外側距離路邊停車格之邊緣為一點二公
    尺。(4)由前揭雙方所陳述之事發經過及車損情況，顯示被告所駕駛車輛沿農安街
    西向東行駛至肇事地點，見路邊有人攔車遂逕行向右駛靠且未緊靠道路右邊停車
    ，以致在車道上與路邊停車格之車輛併排臨載客時，右後車輪為同向同車道右側
    直行之告訴人所騎乘機車前車頭撞及。被告雖以告訴人騎乘機車亦與有過失置辯
    ，然依卷附道路交通事故談話記錄表中，被告自承其肇事時未發現右後方來車，
    係撞上才知道等語及告訴人所稱被告駕車突然向道路右側偏駛，致其未有足夠之
    反應時間而撞及被告車輛右後側車輪之情狀，足見被告係於路旁有客人招手攔車
    之際，即貿然停靠載客，並未確實注意直行車輛動態，依現場圖所載，被告停車
    之路邊均劃有停車格，被告車輛確僅能併排停車而無法停靠路邊，告訴人於被告
    如此之停車情狀下自後撞上，應屬不及閃躲，豈能說係告訴人應擠進來始發生車
    禍，是被告關於告訴人與有過失之辯解，不足採信。
  (三)  又道路交通事故調查表暨現場圖雖未劃出肇事現場有其他併排停車之情形，惟
      告訴人於交通事故談話紀錄表已言及當時前方確有一部汽車併排停車，於此情
      形，被告欲停車載客更應顧及後方來車之用路權，以免後方來車不及閃避。按
      本件車禍肇事地點為農安街雙向二線道之市區道路○○○街西向東車道寬僅五
      點七公尺，扣除路邊停車格有效路面僅三點五公尺，路邊停車格內尚有其他車
      輛停放，且事發當時天候晴、有日間自然光、路面乾燥、無缺陷、無障礙物、
      視距良好，並無不能注意之情事，此均有卷附道路交通事故調查報告表之現場
      圖及現場照片在卷可參，被告為已考領駕照之駕駛人，對上開規定誠難諉稱不
      知，然其見路邊有人攔車即貿然向右駛靠並任意於車道上併排臨停，未注意右
      後直行車輛動態，妨礙直行車通行，違反前揭道路交通安全規則駕車甚明，自
      難辭過失之責，現場圖有無繪出其他之併排停車，與被告之過失之責並不生影
      響，被告該部分之辯解亦無理由。本件肇事責任經公訴人送請臺北市車輛行車
      事故鑑定委員會鑑定及送請臺北市政府交通局覆議結果，均認被告在車道上違
      規臨時停車載客，為本件車禍之肇因，有該會九十二年一月二十二日北鑑審字
      第０九一三０三九九三００號函文及鑑定意見書，九十二年七月二日北市交五
      字第０九二三二一六二０００號函文及覆議意見書各一份在卷為憑。
  (四)綜上所述，被告之過失行為與告訴人所受傷害間，存有相當因果關係，應屬灼然
    ，本件事證明確，被告之犯行，洵堪認定，應予依法論科。
三、核被告乙○○係計程車司機，平日以駕駛營業小客車載運乘客為業，為從事駕駛
    業務之人，其因過失致人受傷，核其所為係犯刑法第二百八十四條第二項前段之
    業務過失傷害罪。又被告於肇事後，於警員前往告訴人甲○○就醫之財團法人馬
    偕紀念醫院處理時，在其上開犯行未為任何有偵查犯罪職權之公務員已知悉前，
    不逃避接受裁判而當場向警員自首，承認其為肇事人，有台北市政府警察局交通
    警察大隊於九十二年四月二十九日以該隊北市警交大四字第０九二六二九一五一
    ００號函覆本院所檢附之自首調查報告表一份附原審卷可稽，是被告既已向該管
    公務員申述犯罪事實，而不逃避接受裁判，已合於刑法第六十二條前段所定對於
    未發覺之犯罪自首而接受裁判之要件，應依該條規定減輕其刑。
四、原審認被告乙○○罪證明確，適用刑法第二百八十四條第二項前段、第六十二條
    前段、第四十一條第一項前段，罰金罰鍰提高標準條例第一條前段、第二條之規
    定，並審酌被告有如事實欄所載前案科刑及刑之執行情形，有本院被告全國前案
    紀錄表一份在卷可憑，被告貿然在車道上違規臨時併排停車載客，肇致本件車禍
    過失傷及告訴人，其過失程度，告訴人因此所受之傷害及迄今被告尚未與告訴人
    達成和解等一切情狀，量處如有期徒刑三月，如易科罰金以三百元（銀元）折算
    一日。認事用法核無不合，量刑亦屬適當，被告上訴為無理由，應予駁回。
據上論斷，應依刑事訴訟法第三百六十八條，判決如主文。
本案經檢察官陳文禮到庭執行職務。
中      華      民      國    九十二    年     十二     月     十七     日
                              臺灣高等法院交通法庭
                                  審判長法  官  陳  正  雄
                                        法  官  許  錦  印
                                        法  官  劉  壽  嵩
右正本證明與原本無異。
不得上訴。
                                        書記官  廖  婷  璇
中      華      民      國    九十二    年     十二     月     十八     日
附錄：本判決論罪科刑法條全文
刑法第二百八十四條
因過失傷害人者，處六月以下有期徒刑、拘役或五百元以下罰金，致重傷者，處一年
以下有期徒刑、拘役或五百元以下罰金。
從事業務之人，因業務上之過失傷害人者，處一年以下有期徒刑、拘役或一千元以下
罰金，致重傷者，處三年以下有期徒刑、拘役或二千元以下罰金。


司法院資訊處製作；財團法人民間司法改革基金會備份。
